最高法院民事判決　　　　　　　　　 110年度台上字第3207號
上　訴　人　凌嘉科技股份有限公司

法定代理人　陳連春
訴訟代理人　李永裕律師
　　　　　　王世華律師
被 上訴 人　威光自動化科技股份有限公司

法定代理人　黃欽明
訴訟代理人　程光儀律師
　　　　　　張義群律師
　　　　　　鄭涵雲律師
　　　　　　高晟剛律師
上列當事人間請求損害賠償事件，上訴人對於中華民國110年5月
12日臺灣高等法院臺中分院第二審判決（109年度重上字第206號
），提起上訴，本院判決如下：
    主  文
上訴駁回。
第三審訴訟費用由上訴人負擔。
    理  由
一、本件上訴人主張：被上訴人與伊於民國106年9月13日簽訂自
    動化設備製作合約書（下稱系爭合約），向伊採購 Miasole
    CTC Machine太陽能專用機（下稱CTC 設備）及DIODE STRIP
    ASSEMBLY ODM設備整機組裝（下稱DSA 設備）。系爭合約包
    含附件、訂單與會議紀錄備忘錄，依附件中報價單之約定，
    伊僅就CTC設備之16套須在106年11月10日安排出貨，剩餘之
    1套CTC則於106年12月31日在臺灣組裝完成；DSA 3套縮減版
    則在106年11月10日安排出貨即可。嗣伊就16套CTC設備分別
    於 106年10月25日、同年月31日提交出貨文件，被上訴人確
    認設備符合出貨準備工作後，於 106年11月10日簽收出貨單
    、裝箱運送至港口完成出貨，並無遲延履約情形。詎被上訴
    人明知對伊並無違約債權，亦無假扣押原因，竟以伊遲延違
    約之罰款累計達美金4450萬9500元，換算新臺幣（以下未註
    明其他幣別者均同）為13億元，遠逾伊財產等不實情事，並
    隱匿系爭合約之附件，向臺灣桃園地方法院（下稱桃園地院
    ）聲請假扣押，經該院以 107年5月30日107年度司裁全字第
    437號裁定，准許被上訴人以4億4000萬元供擔保後，得對伊
    之財產在13億1614萬5915元範圍內為假扣押（下稱系爭假扣
    押裁定），嗣被上訴人據以供擔保後聲請強制執行，經臺灣
    臺中地方法院（下稱臺中地院）以107年度司執全字第440號
    執行，扣押伊之銀行帳戶餘額2213萬0290元、價值7600萬元
    之不動產、價值分別為1455萬元、2535萬元之固定資產及存
    貨（下稱系爭假扣押事件）。伊抗告後，臺灣高等法院（下
    稱臺高院）以 107年度抗字第1513號民事裁定提高被上訴人
    應提供之擔保金為6億5808萬元，並經本院108年度台抗字第
    336 號裁定駁回伊之再抗告確定。嗣因被上訴人未補繳擔保
    金差額 2億1808萬元，臺中地院因而裁定駁回其假扣押執行
    之聲請，並於 108年10月21日撤銷假扣押執行命令。惟被上
    訴人聲請系爭假扣押事件具有故意或過失，並致伊因上開銀
    行帳戶、不動產、固定資產及存貨遭扣押而分別受有 152萬
    1456元、522萬4999元、796萬8124元之利息損失，及營業利
    益14億9545萬7970元之損害，爰依民法第28條、第184 條第
    1項、第2項之規定，求為命被上訴人就伊上開損害額先為一
    部賠償 5億0552萬1456元本息之判決。
二、被上訴人則以：伊向上訴人採購CTC設備17套、DSA設備3 套
    ，已先後依約交付美金2197萬3875元，嗣發現上訴人有多處
    違約，擬向上訴人請求損害賠償，惟因違約金額甚鉅，恐上
    訴人因而脫產，致伊將來勝訴後有不能執行之虞，始向法院
    聲請假扣押，為正當行使訴訟權利。且伊就假扣押原因及保
    全之必要性，亦提出具體證據釋明，迭經各審級法院審認確
    有假扣押之急迫必要性，故無任何故意或過失及違法性，亦
    無故意以背於善良風俗而加損害於上訴人之情。且伊已向桃
    園地院提起本案損害賠償訴訟，並非故意捏造債權。而上訴
    人之銀行存款縱經扣押，銀行仍持續付息，不致受損；其餘
    扣押財產因不能處分及營業之損失，上訴人均未舉證證明確
    屬實在，自不能請求伊賠償等語，資為抗辯。
三、原審斟酌全辯論意旨及調查證據之結果，以：被上訴人於10
    7年5月25日具狀向桃園地院聲請對上訴人為假扣押，經桃園
    地院司法事務官以：被上訴人就其所主張兩造於106年9月13
    日簽訂系爭合約，原向上訴人採購CTC 設備17套（16套送被
    上訴人客戶端，另1套送被上訴人廠內供作驗證機）、DSA設
    備 7套，總價美金2336萬7750元。嗣因上訴人製作技術問題
    ，而合意變更採購標的為CTC設備17套及減縮版DSA設備 3套
    ，總價美金2225萬4750元。上訴人依約應先於106年11月1日
    前，提出出貨文件及全部技術資料予被上訴人，再於 106年
    11月10日前完成出貨，及於 106年12月20日前完成產品設備
    現場安裝、試車、定位後可開機，並於107年3月26日前完成
    產品設備驗收。上訴人於 106年11月10日之約定出貨日，僅
    交付16套CTC設備及 3套減縮版DSA設備之部分設備及零件，
    不只短交CTC設備1套，已交付者亦有擅改規格及設計，部分
    設備機件、零件亦有欠缺，產品技術資料及相關文件更屬闕
    如，其後於 107年1月3日始交付1套CTC設備驗證機之部分設
    備與零件，又於 107年1月9日無故停止派員至被上訴人指定
    地點進行設備安裝、試車。屢經被上訴人催告，均未獲置理
    。依系爭合約第4條第5項約定，上訴人自106年11月2日起至
    107年5月20日止，已遲延200 日，至少累計遲延罰款美金44
    50萬9500元，遠逾上訴人實收資本額 5億3004萬4070元。且
    上訴人及海外子公司及孫公司營收不佳，虧損累累，負債比
    逐年攀高，同時有多數債權人追償，除本件之外，尚有近 7
    億元之債務，顯非上訴人現有資力足以清償，致被上訴人之
    債權有日後不能強制執行或甚難執行之虞等情，依其所提事
    證，足認就系爭假扣押之本案請求及假扣押之原因，均有相
    當之釋明。而其釋明雖有不足，被上訴人亦陳明願供擔保補
    足之，因認其聲請並無不合，以系爭假扣押裁定准被上訴人
    供擔保 4億4000萬元後，就上訴人之財產於13億1614萬5915
    元之範圍內為假扣押。上訴人聲明異議，亦經桃園地院 107
    年度全事聲字第39號裁定（下稱桃園地院39號裁定）駁回。
    上訴人不服，提起抗告，臺高院 107年度抗字第1513號裁定
    亦以被上訴人就其主張之上訴人短交CTC 設備及零件，依約
    其得向上訴人請求遲延罰款之本案請求，及上訴人之資產與
    被上訴人之債權相差懸殊，足認被上訴人之債權將來有不能
    強制執行或甚難執行之虞等假扣押之原因，均已為相當釋明
    ，且其釋明之不足，亦得以提供擔保補足之，因而駁回上訴
    人之抗告。並以被上訴人聲請假扣押金額超過上訴人實收資
    本額2 倍，且於系爭假扣押執行後，已有債權人銀行以上訴
    人之借款債務屆期為由，就上訴人之存款主張抵銷，導致上
    訴人面臨資金週轉及營運之困難，因認被上訴人供擔保之金
    額，應提高為聲請假扣押財產數額之半數，即 6億5808萬元
    為適當。顯見被上訴人聲請系爭假扣押裁定，係經各級法院
    依被上訴人所釋明假扣押之請求及假扣押原因，認有供擔保
    後准許假扣押之必要，乃裁定准許假扣押，被上訴人據以聲
    請執行，係屬依法行使權利，並無故意或過失之不法行為。
    且兩造既有履約糾紛，上訴人有應負賠償責任之可能，法院
    審認准許假扣押，並非因被上訴人虛構事實所致，自無以背
    於善良風俗之方法致上訴人受損害之情。至被上訴人其後無
    資力繳納全部擔保金，致執行法院裁定駁回其假扣押之執行
    ，係屬事後之情事變更，尚難認其假扣押執行為不法。則上
    訴人依民法第28條、第184 條第1項、第2項之規定，請求被
    上訴人賠償5億552萬1456元本息，為無理由等詞，因而維持
    第一審所為上訴人敗訴之判決，駁回其上訴。經核於法並無
    違誤。上訴意旨所指依系爭合約附件之報價單記載，上訴人
    僅需於106年11月10日安排出貨16套CTC設備，其餘1套於106
    年12月31日前在臺灣組裝完成，其並未遲延履約，不負賠償
    違約罰款之責任等情，係屬兩造本案訴訟應為審理之實體爭
    執事項，且桃園地院39號裁定已審酌上訴人上開主張，亦認
    為不影響被上訴人就假扣押之請求所為釋明，而駁回其異議
    （見該裁定第9 頁），並無因被上訴人故意或過失隱匿契約
    附件，致法院誤為裁定准許假扣押之情事。又被上訴人本得
    僅就其債權之一部分為請求，且其嗣後提起本案訴訟請求上
    訴人給付之金額 4億4000萬元，已逾上訴人所主張系爭假扣
    押執行所扣得之銀行存款2213萬0290元、不動產價值7600萬
    元、固定資產及存貨價值3990萬元之總額（見原判決第3 頁
    ），即被上訴人之本案請求金額已逾其自假扣押財產實際可
    能受償之最高數額，自不能以其起訴請求金額，仍未達聲請
    假扣押時主張保全之金額，即認被上訴人係以明知不實之本
    案債權，聲請假扣押。至被上訴人縱於本案訴訟之調解程序
    中，曾陳述願給付尾款美金 200萬元予上訴人（見原審卷㈠
    第127 頁），亦僅係為息訟止爭所為之讓步表示，既不得於
    本案訴訟採為裁判之基礎（民事訴訟法第422 條規定參照）
    ，更無從據以認為被上訴人聲請假扣押時，明知並無本案債
    權存在。從而，上述事由縱經斟酌，亦不足以認定被上訴人
    聲請系爭假扣押事件確有故意或過失，不法侵害上訴人之權
    利，而應負侵權行為損害賠償責任，則原審縱未就上開攻擊
    防禦方法說明其取捨之理由，亦未影響判決結果，依民事訴
    訟法第477條之1規定意旨，上訴人指摘原判決違背法令，求
    予廢棄，為無理由。
四、據上論結，本件上訴為無理由。依民事訴訟法第 481條、第
    449條第2項、第78條，判決如主文。
中    華    民    國   111    年    5     月    19    日
                      最高法院民事第七庭
                          審判長法官  林  恩  山  
                                法官  邱  瑞  祥  
                                法官  吳  美  蒼  
                                法官  鍾  任  賜  
                                法官  黃  麟  倫  
本件正本證明與原本無異
                                      書  記  官
中    華    民    國   111    年    5     月    24    日